臺灣屏東地方法院刑事判決　　　　　　　100年度易字第602號
公　訴　人　臺灣屏東地方法院檢察署檢察官
被　　　告　廖述標
上列被告因詐欺案件，經檢察官聲請簡易判決處刑（100 年度偵
字第879 號），本院認不宜以簡易判決處刑（100 年度簡字第78
0號 ），改為通常程序審理，判決如下：
    主  文
廖述標幫助犯詐欺取財罪，處有期徒刑月，如易科罰金，以新
臺幣壹仟元折算壹日。
    事  實
一、廖述標明知金融機構存款帳戶及提款卡為個人信用之表徵，
    並知悉將自己所有之金融機構帳戶存摺、提款卡及密碼等金
    融帳戶資料交付或提供他人使用，可能因此供不法詐欺集團
    用以詐騙他人將款項匯入後，再加以提領，並能預見可能因
    而幫助他人從事詐欺取財犯罪，竟不違背其本意，而基於幫
    助詐欺取財之不確定故意，於民國99年6 月24日後至同年月
    29日前之某日，在新北市○○區○○路某全家便利商店，以
    宅配方式，將其所有於99年6 月24日向第一商業銀行股份有
    限公司淡水分行申辦之帳戶（帳號：00000000000000號，下
    稱本案帳戶）存摺、提款卡及密碼等資料，提供予姓名真實
    姓名年籍不詳、自稱「李先生」之成年人，以供該人所屬之
    詐欺集團詐取他人財物之用。嗣該詐欺集團成員取得本案帳
    戶之存摺、提款卡及密碼後，即共同意圖為自己不法所有之
    詐欺取財犯意聯絡，於99年6 月29日17時30分許，撥打電話
    向陳乙瑄佯稱為HUG 網路購物會計中心人員，因網路購物信
    用卡分期付款設定錯誤，須至自動櫃員機取消云云，陳乙瑄
    因而陷於錯誤，而於同日19時51分許，將新臺幣（下同）44
    ,000元存入本案帳戶，嗣經陳乙瑄發覺有異而報警處理，始
    悉上情。
二、案經桃園縣政府警察局八德分局報告臺灣屏東地方法院檢察
    署檢察官偵查起訴。
    理  由
一、證據能力：
    按被告以外之人於審判外之陳述雖不符刑事訴訟法第159 條
    之1 至之4 等4 條之規定，惟經當事人於審判程序同意作為
    證據，法院審酌該言詞陳述或書面陳述作成時之情況，認為
    適當者，亦得為證據，刑事訴訟法第159 條之5 第1 項定有
    明文。經查，證人即被害人陳乙瑄於警詢時之證述，被告於
    本院準備程序中表示對於證據能力無意見（見本院卷100 年
    8 月8 日準備程序筆錄第2 頁），經審酌該供述證據製作時
    之情況，認以之作為證據應屬適當，應有證據能力。至卷附
    第一商業銀行各類存款開戶暨往來業務項目申請書、未登摺
    帳項查詢清單、交易明細影本、中央存款保險股份有限公司
    100 年8 月8 日存保清理字第100004303 號函、被告提出之
    報紙分類廣告影本等證據，經查並非違法取得，亦無依法應
    排除其證據能力之情形，應有證據能力。
二、訊據被告廖述標固坦認有申請開設本案帳戶及提供該帳戶之
    存摺、提款卡及密碼予「方先生」，且對於被害人陳乙瑄遭
    詐騙而存入現金至本案帳戶等情不爭執，惟否認有何幫助他
    人詐欺取財犯行，辯稱：我在報紙上看到「方先生」銀行貸
    款的廣告，當時想辦債務整合，對方要求提供帳戶資料，我
    就將存摺寄給對方，因疏忽未將提款卡及密碼從存摺塑膠套
    中取出；我不懂銀行的作業方式，因為信任對方才會受騙云
    云。惟查：
(一)、被告在99年6 月24日申設本案帳戶，於申設後至99年6 月29
    日前之某日，將帳戶存摺、提款卡及密碼郵寄予「方先生」
    之真實姓名年籍不詳之人，嗣被害人陳乙瑄於上揭時間遭詐
    欺集團以前述手段詐騙，陷於錯誤，將44,000元存入本案帳
    戶內，業據被害人陳乙瑄於警詢時證述明確，並有第一商業
    銀行各類存款開戶暨往來業務項目申請書1 份（見警卷第4-
    5 頁）、未登摺帳項查詢清單1 紙（見警卷第5 頁反面）、
    被害人提出之交易明細影本1 張（見警卷第26頁）附卷可稽
    ，此部分事實應可認定。則本件應審究者，即為該詐欺集團
    所利用之本案帳戶，是否被告所自行提供，且不排斥供他人
    詐欺之用？
(二)、被告雖以前詞置辯，然其辯解卻有下列不合常理之處：
 1、被告固於警局與偵訊製作筆錄時，提出報紙分類廣告影本1
    張，刊登內容確為「銀行貸款，困難案件可辦理過件收費，
    0000000000，方先生」之廣告1 則（見警卷第3 頁反面、偵
    卷第10頁），惟就申辦貸款之對象與接洽人員為何，先於警
    詢時稱：對方自稱是玉山銀行行銷人員云云（見警卷第2 頁
    ）；於偵查中稱：打電話去是「李先生」接的，他說是玉山
    銀行行銷公司的職員云云（見偵卷第6 頁）；於準備程序中
    稱：對方說是玉山銀行的人云云（見本院卷第37頁反面、第
    44頁反面）；於審理時復稱：我跟玉山行銷公司辦理貸款，
    跟行銷人員辦理，行銷人員說他做過銀行的業務，現在做行
    銷工作…辦理貸款是跟玉山銀行…廣告寫「方先生」，我不
    知道為什麼由「李先生」接洽云云（見本院卷第67頁），交
    代不清，而被告究係向「玉山銀行」、「玉山銀行行銷公司
    」或「玉山行銷公司」貸款，前後供述不一，且該「玉山行
    銷公司」或「玉山銀行行銷公司」是否果然存在？究在何處
    ？被告均未詢問，顯與常情不符，已難據採。
 2、被告就貸款之內容乙節，於偵查中稱：我有向他說要借幾十
    萬元，沒有填寫任何資料（見偵卷第6-7 頁）；於審理時稱
    ：貸款約七、八十萬元，有無擔保見面講，利息照銀行利，
    大概5%以內，有保無保有無差別他沒有談到…我沒有寫申貸
    書就先給帳戶…對方叫我寄給他私人，就寄給三重李先生（
    見本院卷第67頁），惟被告為有向銀行貸款經驗之人，業據
    其供稱在卷（見偵卷第7 頁、本院卷第11頁反面），被告亦
    稱辦理貸款若要提供帳戶，應只須提供影本即可等語（見本
    院卷第67頁），佐以案發時被告已滿36歲，非無社會經驗之
    人，何以向玉山銀行辦理貸款，卻將帳戶資料提供給私人？
    辦理貸款應分幾期清償？每期分擔金額？利息是否合理？是
    否需要提供擔保？若已取得貸款，並匯入其帳戶中，而提款
    卡又在行銷人員手上，如何確保不會被侵占等情均未曾詢問
    、親自接洽或語焉不詳，竟即率爾將本案帳戶之存摺等物交
    付他人，顯有背於常情。
 3、再被告就是否辦理過債務整合乙節，先於偵查中稱：之前辦
    理台東企銀債務整合時，有將存摺交付對方，對方過幾天才
    還我云云（見偵卷第7 頁）；於準備程序中則改稱：我沒有
    做過債務整合的經驗，本案是第一次，所以我才會受騙，台
    東企銀的人當時跟我介紹債務整合，後來也沒有真的做云云
    （見本院卷第53頁），前後供詞明顯矛盾。又查被告於台東
    企銀僅有1 筆貸款資料（放款帳號：0000000000000 ），並
    無進行過債務整合，有中央存款保險股份有限公司100 年8
    月8 日存保清理字第1000004303號函附卷可稽（見本院卷第
    54頁），是被告所辯曾因辦理債務整合而交付存摺，故本案
    係沿前例辦理云云，顯係構詞卸責，無可採信。
 4、另被告就對方打算何時將本案帳戶資料交還一節，先於偵查
    中稱：他說隔天存摺就會還我，並要審核我的資料（見偵卷
    第7 頁）；於審理中則稱：對方說7 月初或7 月6 日將存摺
    、提款卡還我，並約在高雄見面寫申貸書再交還（見本院卷
    第67頁），前後供詞明顯有異，佐以被告之工作地點及居所
    均在新北市，且將本案帳戶資料寄至三重（見警卷第2 頁、
    本院卷第68頁），卻與對方相約數日後在高雄填寫申貸書，
    如此捨近求遠又徒增帳戶遭盜用之風險，顯不合理。
(三)、綜上所述，被告辯解有上揭前後矛盾及不合常理之處，復以
    被告於本院審理時供承：我有懷疑過把存摺、提款卡交給對
    方會不會出事…我沒有寫申貸書就提供帳戶，這是我的疏失
    等語（見本院卷第67頁），是其所辯因相信「方先生」會為
    其辦理貸款而交付其存摺等物等語，當不可採。且金融帳戶
    存摺係事關個人財產權益之保障，其專有性甚高，除非本人
    或與本人具有親密或信賴者，斷無提供陌生他人持有使用之
    理，且縱令有特殊情況偶須交付他人使用，亦必對該人甚為
    熟悉、信任，且深入瞭解用途及合理性，始會安心提供。再
    者，該等專有物品如落入不明人士手中，極易被利用為與財
    產犯罪有關之犯罪工具，故關於此等重要事物，必然妥善保
    管，且若有遺失必迅即報案，以免遭人不法利用，此為吾人
    依一般生活認知所易於體察之常識，亦經電視新聞及報章雜
    誌等大眾傳播媒體多所報導，政府亦極力宣導，期使民眾注
    意防範。故一般人本於生活經驗及認識，在客觀上當可預見
    完全不相識或不甚熟識之人要求提供金融機構存款帳戶之存
    摺、提款卡及其密碼等供其使用之行徑，往往與利用該帳戶
    進行詐騙或其他財產犯罪有密切關連，而存摺、印章等物遺
    失，不惟極易造成己身財產之損失，亦常遭利用作為便利取
    得詐欺所得財物之工具。然本件被告對於取其帳戶代為辦理
    貸款之人之真實姓名、年籍、聯絡方法均不熟悉，即貿然將
    存摺、提款卡、密碼交付，顯有幫助他人詐欺之不確定故意
    。
三、論罪科刑：
(一)、按刑法上之幫助犯，係指以幫助之意思，對於正犯資以助力
    ，而未參與實施犯罪之行為者而言（最高法院49年台上字第
    77號判例參照），被告廖述標將本案帳戶之存摺、提款卡及
    密碼交付上開詐欺集團，雖其得以知悉該帳戶將供為匯提詐
    騙等不法所得使用，然無證據證明被告和上開詐騙集團成員
    間有直接詐欺取財之犯意聯絡，或參與詐欺取財等構成要件
    行為之分擔，其提供本案帳戶供為贓款匯存提領所用，自屬
    詐欺取財構成要件以外之助力。核被告所為，係犯刑法第30
    條第1 項、第339 條第1 項之詐欺取財罪之幫助犯，依刑法
    第30條第2 項規定，依正犯之刑減輕之。
(二)、爰審酌被告提供上開帳戶供有詐欺取財犯意之人使用，助長
    財產犯罪之風氣，致被害人因而匯款，擾亂金融交易往來秩
    序，影響層面非微，其所為自應受有相當程度之刑事非難，
    並參酌被害人之受騙金額，及被告犯罪智識程度、犯後未賠
    償被害人之損失等一切情狀，量處如主文所示之刑，並諭知
    易科罰金之折算標準。
據上論斷，應依刑事訴訟法第299 條第1 項前段，刑法第30條、
第339 條第1 項、第41條第1 項前段，刑法施行法第1 條之1第1
項、第2 項前段，判決如主文。
本案經檢察官許英輝到庭執行職務。
中    華    民    國  100     年    11    月    2    日
                  刑事第四庭  審判長法  官  莊鎮遠
                                    法  官  李謀榮
                                    法  官  邱瓊瑩
以上正本證明與原本無異。
如不服本判決應於收受判決後10日內向本院提出上訴書狀，並
應敘述具體理由；其未敘述上訴理由者，應於上訴期間屆滿後
20日內向本院補提理由書（均須按他造當事人之人數附繕本）
「切勿逕送上級法院」。
中    華    民    國   100    年    11    月    2    日
                                書記官  邱淑婷
附錄本判決論罪科刑法條：
刑法第339條第1項
意圖為自己或第三人不法之所有，以詐術使人將本人或第三人之
物交付者，處5 年以下有期徒刑、拘役或科或併科1000元以下罰
金。